臺灣嘉義地方法院民事判決                99年度訴字第72號
原      告  賴素泳
訴訟代理人  邱創典律師
被      告  劉全
            張萬以
            劉坤火
            劉賴素華
上   1  人
訴訟代理人  劉文淵
被      告  賴世寶
            賴小燕
            陳惠玲
上 3人共同
訴訟代理人  賴文星
            蔣懷陸
            沈貴米
            賴明松
上 7人共同
訴訟代理人  何永福律師
被      告  賴祈財
            賴國財
            賴國義
受  告知人  日盛國際商業銀行股份有限公司
                      及地下1樓
法定代理人  陳棠
訴訟代理人  朱慶益
受  告知人  元大商業銀行股份有限公司
                      、8樓及68號1、2樓
法定代理人  顏慶章
受  告知人  劉隆勝
受  告知人  嘉義縣民雄鄉農會
法定代理人  郭秋欽
訴訟代理人  詹勳亮
上列當事人間因分割共有物事件，本院於民國100年8月24日言詞
辯論終結，判決如下：
  主  文
兩造共有坐落嘉義縣民雄鄉○○段七九七號，面積二八一一點一
五平方公尺土地，應予分割如下：如附圖一所示，代號A面積一
四八點二平方公尺由被告蔣懷陸取得、代號B面積一二七點二一
平方公尺由被告沈貴米取得、代號C面積一二０點九平方公尺由
被告賴明松取得、代號D面積一一一點七三平方公尺及E面積一八
三點二九平方公尺均由被告陳惠玲取得、代號F面積七二點０九
平方公尺由被告賴世寶取得、代號G面積六九點六四平方公尺由
被告賴小燕取得、代號H面積一三九點三三平方公尺及代號I面積
一二０點三二平方公尺均由被告劉賴素華取得、代號J面積四五
九點九六平方公尺由原告取得、代號K面積一九八點五九平方公
尺及代號N面積一０九點０二平方公尺均由被告劉全取得、代號M
面積一二九點三八平方公尺由被告張萬以取得、代號O面積一五
六點０二平方公尺由被告賴國義取得，代號P面積一七０點一七
平方公尺由被告劉坤火取得、代號Q面積六一點三八平方公尺由
被告賴祈財取得、代號R面積六０點六七平方公尺由被告賴國財
取得、代號L面積三七三點二五平方公尺由兩造按原有持分比例
繼續維持共有。
被告賴國義、陳惠玲、張萬以、蔣懷陸、沈貴米、賴世寶、賴小
燕、原告應分別依序補償被告劉坤火、賴國財、賴祈財、賴明松
、劉賴素華、劉全如附表所示之金額。
訴訟費用由原告、被告劉賴素華、劉全各負擔八分之一、被告張
萬以負擔一００分之四、被告賴世寶、賴小燕各負擔五千分之一
四七、被告劉坤火負擔五千分之三四九、被告賴明松、蔣懷陸、
沈貴米各負擔十六分之一、被告陳惠玲負擔一萬分之一一七七、
被告賴祈財、賴國財、賴國義各負擔七五００分之三七八。
  事實及理由
一原告起訴主張：坐落嘉義縣民雄鄉○○段797號，面積2,811.1
  5平方公尺土地（下稱系爭土地）為兩造共有，系爭土地並無
  因物之使用目的不能分割，或兩造以契約訂有不分割之限制，
  因兩造無法達成協議，爰起訴請求分割。又請求依附圖一即嘉
  義縣大林地政事務所（下稱大林地政）100年5月5日函附方案
  二分割，此方案與被告劉賴素華等人主張之如附圖二即大林地
  政100年5月5日函附方案一，僅於代號I、J、K面積有所差異，
  其餘共有人分割後所分得之面積均相同，附圖二將其分割之K
  部分南移（書狀誤載為往北）1公尺，為劉全所反對，且將如
  附圖三即大林地政98年5月13日函附成果圖（下稱成果圖）代
  號D建物分歸原告取得，因附圖三現況圖代號C、D是三合院公
  廳，供奉祖先牌位，如由原告取得，縱使將來拆除不必花費人
  工、金錢。又依附圖二方案，劉賴素華所分得之土地寬、深度
  H部分可，I部分稍差，原告J部分為差，正面寬度H部分10m，I
  部分5×5m，原告J部分為5m，發展潛力H部分佳，I部分為差，
  原告J部分為差；而附圖一方案H、I之寬、深度均可，原告J部
  分為差，餘正面路寬等與附圖二分割方案一相同，無論附圖一
  或附圖二，原告所分得之土地均較劉賴素華所得之土地差，惟
  附圖一J部分因與巷道即L部分之出入口較附圖二寬，有利於原
  告將來車輛出入等語。聲明：(一)系爭土地應依附圖一方案分割
  ，即代號A面積148.2平方公尺由蔣懷陸取得，代號B面積127.2
  1平方公尺由沈貴米取得，代號C面積120.9平方公尺由賴明松
  取得，代號D面積111.73平方公尺及E面積183.29平方公尺均由
  陳惠玲取得，代號F面積72.09平方公尺由賴世寶取得，代號G
  面積69.64平方公尺由賴小燕取得，代號H面積139.33平方公尺
  及代號I面積120.32平方公尺均由劉賴素華取得，代號J面積45
  9.96平方公尺由原告取得，代號K面積198.59平方公尺及代號N
  面積109.02平方公尺均由劉全取得，代號M面積129.38平方公
  尺由張萬以取得，代號O面積156.02平方公尺由賴國義取得，
  代號P面積170.17平方公尺由劉坤火（附圖一誤載為賴坤火）
  取得，代號Q面積61.38平方公尺由賴祈財取得，代號R面積60.
  67平方公尺由賴國財取得，代號L面積373.25平方公尺由兩造
  按原有持分比例保持共有。(二)賴國義應補償劉坤火新臺幣（下
  同）20,196元、賴國財80,026元、賴祈財79,907元、賴明松10
  ,461元、劉賴素華34,532元、劉全40,190元。(三)陳惠玲應補償
  劉坤火60,667元、賴國財240,397元、賴祈財240,039元、賴明
  松31,426元、劉賴素華103,733元、劉全120,731元。(四)張萬以
  應補償劉坤火5,730元、賴國財22,707元、賴祈財22,673元、
  賴明松2,968元、劉賴素華9,798元、劉全11,404元。(五)蔣懷陸
  應補償劉坤火24,647元、賴國財97,664元、賴祈財97,518元、
  賴明松12,767元、劉賴素華42,142元、劉全49,048元。(六)沈貴
  米應補償劉坤火2,485元、賴國財9,847元，補償被告賴祈財9,
  832元、賴明松1,287元、劉賴素華4,249元、劉全4,945元。(七)
  賴世寶應補償劉坤火13,988元、賴國財55,428元、賴祈財55,3
  46元、賴明松7,246元、劉賴素華23,918元、劉全27, 837元。
  (八)賴小燕應補償劉坤火10,963元、賴國財43,443元、賴祈財43
  ,378元、賴明松5,679元、劉賴素華18,746元、劉全21,818元
  。(九)原告應補償劉坤火32,451元、賴國財128,588元，補償賴
  祈財128,397元、賴明松16,809元、劉賴素華55,487元、劉全6
  4,579元。
二被告方面：
(一)被告張萬以、陳惠玲、賴明松、賴明仁、劉坤火、賴小燕、賴
  世寶、劉賴素華等人辯稱：
  於80年間，系爭土地原共有人就系爭土地、同段798、807號土
  地已分割完畢，並經所有共有人同意並簽立共有土地分割協議
  書（下稱系爭協議書），只是尚未向地政機關辦理登記，且共
  有物分割後，各共有人亦同意領受並建有建物使用多年，其中
  立協議書人賴金定死亡，由賴明松、賴明仁及陳惠玲繼承，賴
  碌死亡由賴祈財、賴國財、賴國義繼承，賴福萬死亡由原告繼
  承，賴宛由劉坤火繼承，故系爭土地應依土地分割協議書之內
  容履行。如不能以協議書履行，應以合併分割方式較合乎公平
  ，且應以各共有人共同分擔公設部分後，按各共有人應有部分
  分給應有權利面積，較無土地鑑價問題。同意依附圖二方案分
  割，標至不動產估價師事務所100年7月27日函附估價報告書（
  下稱鑑定書一）張萬以附圖一、二位置面積都一樣，附圖二張
  萬以要補償72,522元，附圖一要補償75,281元，不知標準何在
  ，另備註欄沒有標示計畫道路問題，鑑定書依就J部分應該要
  把鑑定價格再提高20﹪，因以附圖二來說，I部分每平方公尺
  10,058元，J部分是7,941元，Ｊ部分有面臨計畫道路，故認為
  j部分價格顯然過低。且於1週內會拆除代號J前方豬舍，會提
  升原告土地價格，聲請重新鑑定。就附圖一、二方案之比較，
  劉全部分只減少10平方公尺，對劉全權利影響不大，如採附圖
  一方案，原告所分得土地超過其持分太多了，以附圖二來講，
  雖然會有分配與持分不同，但差距不大，所以用附圖一方案不
  合理，且同意附圖二之共有人人數較多等語。另劉賴素華並辯
  稱：伊分在代號I位置與原告位置都在同一地點，但依鑑定書
  一記載，為何I部分1平方公尺多原告J部分2千多元，且第一次
  鑑價時伊分得之位置每平方公尺1萬3千多元，現在只有7千多
  元，且伊與原告分在同一個位置，但伊要補償價格卻比較高，
  不公平，原告旁邊有臨8米計畫道路，伊都在巷道旁，伊之價
  格卻比原告臨路旁還要高，代號I、J及K，因為K前面計畫道路
  目前是空地都是他們在使用，他們在上面有蓋房子，是他們自
  己阻擋通道，為何I價值會比J及K高等語。劉坤火並辯稱：方
  案一保留之三合院（即現況圖代號E）沒有留路，且伊分在相
  同位置，為何3次鑑定結果價值都不一樣等語。
(二)被告劉全辯稱：伊同意依附圖一方案分割，不同意附圖二方案
  將伊分得位置北邊界線再往南1公尺。
(三)被告賴國財、賴祈財、賴國義陳稱：附圖一、附圖二方案都可
  以接受等語。賴國義並稱：伊沒有多餘的錢可以補差價等語。
三兩造爭執事項：系爭土地應如何分割。
四本院之判斷：
(一)按分割共有物乃為消滅物之共有狀態，以利土地之融通及增進
  經濟效益，是除法令另有規定，因物之使用目的不能分割，或
  契約訂有不分割之期限，否則各共有人得隨時請求分割共有物
  ，此觀諸民法第823條第1項規定自明。經查，系爭土地為兩造
  共有，原告應有部分8分之1、劉賴素華應有部分8分之1、劉全
  應有部分8分之1、張萬以應有部分100分之4、賴世寶應有部分
  5000分之147、劉坤火應有部分5000分之349、賴小燕應有部分
  5000分之147、賴明松應有部分16分之1、陳惠玲應有部分1000
  0分之1177、蔣懷陸應有部分16分之1、賴祈財應有部分7500分
  之378、賴國財應有部分7500分之378、賴國義應有部分7500分
  之378、沈貴米應有部分16分之1，有土地登記謄本在卷可稽（
  見本院1卷第193頁至第198頁）。又上開土地並無不能分割之
  原因，兩造亦無不分割之約定，是原告依前揭規定，本於土地
  共有人地位訴請裁判分割，即屬有據。
(二)再按分割之方法，不能協議決定者，法院得因任何共有人之請
  求，以原物分配於各共有人，或變賣共有物，以價金分配於各
  共有人，或以原物一部分分配於共有人，他部分變賣，以價金
  分配於各共有人。以原物為分配時，如共有人中有未受分配，
  或不能按其應有部分受分配者，得以金錢補償之。以原物為分
  配時，因共有人之利益或其他必要情形，得就共有物之一部分
  仍維持共有。民法第824條第2項、第3項、第4項定有明文。另
  分割方法，法院除可自由裁量，亦應參酌當事人之聲明、共有
  物之性質、使用現況、價格、經濟效用及全體共有人之利益等
  因素，而為適當之分配，要以維持全體共有人之公平為標準。
(三)經查：
1.系爭土地上有如附圖三現況圖劉全所有代號甲1、甲2、甲3、
  乙、丙建物、張萬以所有代號丁1、丁2、丁3、丁4建物、劉坤
  火所有代號己建物、劉祈財所有代號庚建物、劉國財所有代號
  庚1建物、劉國義所有代號壬、壬1建物、劉祈財、劉國財、劉
  國義所有代號癸建物、原告所有代號A、B、C建物、賴明松、
  賴明仁所有代號D、E、F建物、蔣懷陸所有代號G建物、賴明松
  所有代號H建物、賴明仁所有代號I建物、陳惠玲所有代號J建
  物、賴世寶所有L建物、賴小燕所有代號M建物、劉賴素華所有
  代號3建物，且系爭土地北邊臨嘉義縣民雄鄉○○○路，西邊
  臨同段798號土地為計畫道路，現土地上有磚造水泥建物，再
  南邊有代號2南側現有道路、系爭土地上另設有代號1東側巷道
  ，其餘無道路可對外交通等情，業經本院會同大林地政測量人
  員到場勘驗屬實，有勘驗筆錄、照片、大林地政98年5月13日
  函附成果圖、照片可證（見本院1卷第74頁至第87頁、第95頁
  、第96頁），應堪採認。
2.張萬以、陳惠玲、賴明松、賴明仁、劉坤火、賴小燕、賴世寶
  、劉賴素華固主張系爭土地應與同段798、807號合併分割，另
  系爭土地應依土地分割協議書之內容履行，並提出系爭協議書
  為憑（見本院1卷第126-1至第128頁）等語。然按共有人相同
  之數不動產，除法令另有規定外，共有人得請求合併分割。民
  法第824條第5項定有明文。又共有人相同之數筆土地常因不能
  合併分割，致分割方法採酌上甚為困難，且因而產生土地細分
  ，有礙社會經濟之發展，爰增訂第5項，以資解決。但法令有
  不得合併分割之限制者，如土地使用分區不同，則不在此限。
  同條項立法理由可資參照。經查，798號土地使用分區○道路
  用地、807號土地則為商業區，有嘉義縣民雄鄉公所98年9月11
  日函附證明書可稽（見本院1卷第158頁），使用分區不同，自
  不得為合併分割。另系爭協議書系將系爭土地與同段798、807
  號土地合併分割，已與前揭規定有違，且系爭協議書僅有各共
  有人分得之大略位置，並未載明各共有人具體詳細之分配位置
  ，各分割線為何，亦有不明，是前揭被告辯稱系爭土第地分割
  應依系爭協議書履行，自難憑採，合先敘明。
3.本院審酌下列因素，認兩造分得位置以附圖一所示為適當：
  經查：依附圖一所示，代號A面積148.2平方公尺由蔣懷陸取得
  ，代號B面積127.21平方公尺由沈貴米取得，代號C面積120.9
  平方公尺由賴明松取得，代號D面積111.73平方公尺及E面積18
  3.29平方公尺均由陳惠玲取得，代號F面積72.09平方公尺由賴
  世寶取得，代號G面積69.64平方公尺由賴小燕取得，代號H面
  積139.33平方公尺及代號I面積120.32平方公尺均由劉賴素華
  取得，代號J面積459.96平方公尺由原告取得，代號K面積198.
  59平方公尺及代號N面積109.02平方公尺均由劉全取得，代號M
  面積129.38平方公尺由張萬以取得，代號O面積156.02平方公
  尺由賴國義取得，代號P面積170.17平方公尺由劉坤火（附圖
  一誤載為賴坤火）取得，代號Q面積61.38平方公尺由賴祈財取
  得，代號R面積60.67平方公尺由賴國財取得，又代號M、N、I
  、P、J分得人無法對外交通，故留設寬5米之代號L面積373.25
  平方公尺由兩造按原有持分比例保持共有，以利通行，前揭分
  割方法使上開建物（附圖三現況圖代號丙、D建物除外）均分
  歸建物所有人，使土地使用關係趨於單純，且各共有人分得位
  置均得對外交通，另因系爭土地為建築用地，分割後之土地自
  以能合法建築使用者為適當，再依嘉義縣建築管理自治條例第
  7條第3款規定：建築基地與建築線接連部分之最小寬度，以私
  設通路連接建築線者，其寬度不得小於建築技術規則所定私設
  通路之最小寬度；又基地應與建築線相連接，其連接部份之最
  小長度應在2公尺以上。基地內私設通路之之長度大於20公尺
  ，其寬度不得小於為5公尺再依建築技術規則建築設計施工編
  第2條亦定有明文。經以量尺丈量，再以比例尺1比500換算結
  果，系爭土地代號L長度逾20公尺，其寬度5公尺，符合上開私
  設通道寬度應為5公尺之規定，應屬適當。至附圖三現況圖代
  號丙建物位置固分歸張萬以所有、代號D建物位置雖分歸原告
  所有，然因丙建物所有人劉全、D建物所有人賴明松、賴明仁
  均表示建物所在土地可不歸其取得（見本院1卷第76頁、第77
  頁），且丙、D建物外觀陳舊，有照片可憑（見本院1卷第82頁
  、第85頁），非有保留之必要，自屬適當。
4.張萬以、陳惠玲、賴明松、賴明仁、劉坤火、賴小燕、賴世寶
  、劉賴素華雖主張依附圖二方案分割係以：劉全部分只減少10
  平方公尺，雖會有分配與持分不同，但差距不大，且同意附圖
  二方案之共有人人數較採附圖一方案人數多，如採附圖一方案
  ，原告所分得土地超過其持分太多等語。然附圖一、附圖二就
  各共有人分配位置及面積之比較，僅原告、劉賴素華、劉全有
  所差異，對其餘共有人則無不同，而劉全、原告均主張依附圖
  一方案分割，且依附圖一方案分割結果，原告分得之面積雖較
  其應有部分比例面積增加155.23平方公尺，然仍低於其應有部
  分之價值（關於價差補償部分另詳後述），是前揭被告以原告
  分得之面積較其應有部分比例計算之面積超過太多，而認應採
  附圖二方案，尚無足取。
5.價差補償部分：
(1)按共有物之原物分割，依民法第825條規定觀之，係各共有人
  就存在於共有物全部之應有部分互相移轉，使各共有人取得各
  自分得部分之單獨所有權。故原物分割而應以金錢為補償者，
  倘分得價值較高及分得價值較低之共有人均為多數時，該每一
  分得價值較高之共有人即應就其補償金額對於分得價值較低之
  共有人全體為補償，並依各該短少部分之比例，定其給付金額
  ，方符共有物原物分割為共有物應有部分互相移轉之本旨（最
  高法院號85年臺上字第2676號判例要旨參照）。
(2)依附圖一方案分割結果，各共有人分得位置之形狀、臨路寬度
  各有差異，衡諸一般經驗法則，兩造分得之土地價值自有不同
  ，分得土地價值較高者，自應以金錢補償分得價值較低者，始
  得謂平。經本院囑託標至不動產估價師事務所就附圖一方案分
  割後，各宗土地之價值及共有人分割後，應做如何之補償，經
  該事務所以100年7月27日函附鑑定書一，本院審酌鑑定書一考
  量各土地分割後之土地寬、深度、面積、形狀、發展潛力、正
  面路寬等關係進行調整修正，以推算各筆土地之價格，據以計
  算各共有人應有部分價值與分配價值之找補差額，鑑定程序及
  結論堪認客觀且詳實，應屬可採。是依鑑定書一認依附圖一分
  割結果，賴國義、陳惠玲、張萬以、蔣懷陸、沈貴米、賴世寶
  、賴小燕、原告應分別補償劉坤火、賴國財、賴祈財、賴明松
  、劉賴素華、劉全之金額如附表所示。
(3)張萬以、陳惠玲、賴明松、賴明仁、劉坤火、賴小燕、賴世寶
  、劉賴素華對鑑定書一雖以前揭情詞置辯。然分割方案相關係
  之土地如條件改變就會影響各自的單價，單價會影響總價，因
  此就算單一土地面積、位置不變，其補償金額也會有差，條件
  改變價格就會改變，土地個別條件改變，其單價亦改變，導致
  整體總價改變，換算各土地間的找補也會有變化，又計畫道路
  部分，因現況尚未開設且短期間亦無開設計畫，並不宜考慮其
  對J部分價格影響，另不動產估價技術規則對於修正條件之修
  正大小並無明確規定，該部分不動產技術規則係要求估價師以
  自我經驗做客觀修正，又發展潛力部分係以各自土地現況是否
  有發展空間，Ｊ部分計畫道路係屬不確定開發期間，故不予考
  慮，另因Ｊ土地臨路現況面積及位置皆與Ｈ不同，故單價亦會
  改變等情，業據證人即參與製作鑑定書一之黃志豪到庭證述明
  確（見本院2卷第241頁至第245頁），所證亦屬合理可採，是
  前揭被告所辯，尚屬無據。至張萬以、陳惠玲、賴明松、賴明
  仁、劉坤火、賴小燕、賴世寶、劉賴素華雖主張：本院1卷第
  83頁照片標示乙建物左邊是豬槽，如拆除會提升代號Ｊ價值，
  會在一週內拆除，請求重新鑑定等語（見本院2卷第246頁）。
  然依該照片顯示（見本院1卷第83頁），豬舍前方仍有建物，
  是縱拆除被告所指之豬舍，亦不見得即會提升代號J通行之便
  利性，且本院囑託鑑定時之現況即有該豬舍存在，且本件已因
  當事人多次提出分割方案而久懸未結，如再另行鑑定，顯屬拖
  延，是本院認無再送鑑定之必要。
(四)末按共有人自共有物分割之效力發生時起，取得分得部分之所
  有權。應有部分有抵押權者，其權利不因共有物之分割而受影
  響。但權利人同意分割者、權利人經共有人告知訴訟而未參加
  ，其權利移存於抵押人或出質人所分得之部分。民法第824條
  之1第1項第2項第1款、第3款定有明文。賴小燕將其應有部分
  設定抵押權予訴外人日盛國際商業銀行股份有限公司；賴世寶
  將其應有部分設定抵押權予元大商業銀行股份有限公司、陳惠
  玲將其應有部分設定抵押權予劉隆勝、賴文星將其應有部分設
  定抵押權予嘉義縣民雄鄉農會、賴明松將其應有部分設定予嘉
  義縣民雄鄉農會，有土地登記謄本在卷可證（見本院1卷第193
  頁至第198頁），上開抵押權人業經本院依民事訴訟法第65條
  第1項之規定告知訴訟而未參加訴訟，則依上開規定，日盛國
  際商業銀行股份有限公司之抵押權移存於賴小燕分得部分、元
  大商業銀行股份有限公司之抵押權移存於賴世寶分得部分、將
  其應有部分設定抵押權予劉隆勝之抵押權移存於陳惠玲分得部
  分、嘉義縣民雄鄉農會對賴文星之抵押權移存於賴文星分得部
  分、對賴明松之抵押權移存於賴明松分得部分。
五綜上，原告為系爭土地之共有人，而系爭土地復查無法令限制
  、使用目的不能分割或契約訂有不能分割期限等情事，從而，
  原告以兩造無法協議分割，本於民法第823條第1項前段之規定
  提起本訴，訴請裁判分割，為有理由，應予准許。又本院審酌
  系爭土地之使用現狀、整體利用之效益、共有人之利益、兩造
  主張分割方法之優劣、兩造之意願等情，認系爭土地以附圖一
  方案分割，即附圖一代號A面積148.2平方公尺由蔣懷陸取得，
  代號B面積127.21平方公尺由沈貴米取得，代號C面積120.9平
  方公尺由賴明松取得，代號D面積111.73平方公尺及E面積183.
  29平方公尺均由陳惠玲取得，代號F面積72.09平方公尺由賴世
  寶取得，代號G面積69.64平方公尺由賴小燕取得，代號H面積1
  39.33平方公尺及代號I面積120.32平方公尺均由劉賴素華取得
  ，代號J面積459.96平方公尺由原告取得，代號K面積198.59平
  方公尺及代號N面積109.02平方公尺均由劉全取得，代號M面積
  129.38平方公尺由張萬以取得，代號O面積156.02平方公尺由
  賴國義取得，代號P面積170.17平方公尺由劉坤火取得，代號Q
  面積61.38平方公尺由賴祈財取得，代號R面積60.67平方公尺
  由賴國財取得，代號L面積373.25平方公尺由兩造按原有持分
  比例保持共有，應屬適當，爰諭知如主文第1項所示，並就兩
  造共有人間分受土地價值差額之補償金額，諭知如主文第2項
  所示。
六末按因共有物分割、經界或其他性質上類似之事件涉訟，由敗
  訴當事人負擔訴訟費用顯失公平者，法院得酌量情形，命勝訴
  之當事人負擔其一部，民事訴訟法第80條之1定有明文。又分
  割共有物之訴，係合兩造之必要共同訴訟，原、被告之間本可
  互換地位，本件原告起訴雖於法有據，但被告之應訴實因訴訟
  性質所不得不然，故所為抗辯自為伸張或防衛權利所必要，是
  以本院認本件之訴訟費用應由兩造按其應有部分之約略比例分
  擔，較為公允，爰諭知如主文第3項所示。
七本件事證已臻明確，兩造其餘攻擊防禦方法，經核與本件判決
  結果不生影響，爰不一一論述。
八據上論結，本件原告之訴為有理由，依民事訴訟法第80條之1
  、第85條第1項，判決如主文。
中    華    民    國     100    年    9    月    5    日
                  民事第三庭  法  官  蘇雅慧
以上正本係照原本作成。
如不服本判決，應於送達後20日內，向本院提出上訴狀（須附繕
本）並表明上訴理由，如於本判決宣示後送達前提起上訴者，應
於判決送達後10日內補提上訴理由狀。如委任律師提起上訴者，
應一併繳納上訴審裁判費。
中    華    民    國     100    年    9    月    5    日
                              書記官  李佳惠